【裁判字號】    98,訴,710
【裁判日期】    981123
【裁判案由】    強盜
【裁判全文】
臺灣苗栗地方法院刑事判決               98年度訴字第710號
公  訴  人  臺灣苗栗地方法院檢察署檢察官
被      告  甲○○
                    國民身分證.
指定辯護人  劉正穆律師
上列被告因強盜案件，經檢察官提起公訴（98年度偵字第4993號
），本院判決如下：
    主  文
甲○○犯攜帶兇器強盜未遂罪，處有期徒刑貳年肆月；扣案之水
果刀壹把沒收。
    事  實
一、本件事實：甲○○基於意圖為自己不法所有之強盜犯意，於
    民國98年9 月17日19時許，攜帶剛購置為供學校餐飲課程使
    用之水果刀1 把，騎乘車牌號碼F2U-667 號重型機車外出。
    至同日22時30分許，行經苗栗縣後龍鎮新港橋時，見騎乘車
    牌號碼LJE-079 號重型機車之乙○○獨自1 人，即尾隨至同
    鎮大庄里柳樹灣台126 線8.4 公里處時，基於強取財物之犯
    意，且為使乙○○不能抗拒，遂持前開水果刀刺向其背部再
    以駕車衝撞其機車之強暴手段，致乙○○人車倒地後，喝令
    其交出財物，乙○○因而心生畏懼，將皮包內之證件、金融
    卡、現金1,058 元等財物倒在地上，央求甲○○停止繼續傷
    害行為。甲○○因見乙○○背後血流不止，即出於己意中止
    強盜取財之行為，並將剛剛倒在地上之財物拾還予乙○○，
    旋騎乘機車搭載乙○○前往苗栗市大千綜合醫院就醫後逃逸
    ，乙○○因此受有背部穿刺傷2 公分（深5 公分）、左手第
    3 指撕裂傷1 公分等傷害（傷害部分已經於偵查中撤回告訴
    ）。
二、案經乙○○訴由苗栗縣警察局竹南分局報請臺灣苗栗地方法
    院檢察署檢察官偵查起訴。
    理  由
一、認定事實：
（一）被告之陳述：
    被告甲○○對於上揭事實於本院審理中坦承不諱（參見本院
    卷第6 頁、第49頁）。
（二）供本件調查之證據：
    本件並無關於證據能力之爭議，下列證據均得供斟酌作為認
    定事實之依據：
    (1)被告甲○○對於上揭事實於本院審理中坦承不諱（參見本
      院卷第6 頁、第49頁），依刑事訴訟法第156 條第1 項規
      定，得作為證據。
    (2)證人即被害人乙○○於警詢時及偵查中經具結之證詞（參
      見偵查卷第17頁至第19頁、第62頁至第64頁），依同法第
      159 條之1 第2 項規定，得作為證據。
    (3)扣案之水果刀1 把（參見偵查卷第27頁至第28頁、本院卷
      第14頁）。
    (4)大千綜合醫院98年9 月18日第000000000 號甲種診斷證明
      書1 紙（參見偵查卷第20頁）。
    (5)現場及證物照片10張（參見偵查卷第30頁至第35頁）。
    (6)南投縣鹿谷鄉調解委員會調解書影本及撤回告訴狀各1 份
      （參見偵查卷第75頁至第77頁、本院卷第35頁至第37頁）
      。
    (7)仁德醫護管理專科學校學生證影本、民業企業社員工任職
      證明單及〈網路申報〉勞工保險加保申報表各1 紙（參見
      本院卷第32頁至第34頁）。
    (8)臺灣高等法院被告前案紀錄表1 紙（參見本院卷第3 頁）
      。
（三）斟酌證據認定事實：
    上揭事實，業據被告甲○○於本院審理中坦承不諱（參見本
    院卷第6 頁、第49頁），核與證人即被害人乙○○於警詢時
    及檢察官偵查中證述（參見偵查卷第17頁至第19頁、第62頁
    至第64頁）情節大致相符，復有扣案之水果刀1 把及大千綜
    合醫院98年9 月18日第000000000 號甲種診斷證明書1 紙、
    現場及證物照片10張、南投縣鹿谷鄉調解委員會調解書影本
    及撤回告訴狀各1 份及仁德醫護管理專科學校學生證影本、
    民業企業社員工任職證明單及〈網路申報〉勞工保險加保申
    報表各1 紙等（參見偵查卷第20頁、第27頁至第28頁、第30
    頁至第35頁、第75頁至第77頁、本院卷第14頁、第32頁至第
    37頁）在卷可資佐證，是被告甲○○上揭自白均與事實相符
    。從而，本件事證明確，被告甲○○上揭攜帶兇器強盜未遂
    犯行，堪予認定。
二、論罪科刑：
（一）罪名：
    被告甲○○所為上揭犯行，係犯刑法第321 條第1 項第3 款
    、第330 條第1 項、第2 項之攜帶兇器強盜未遂罪。
（二）罪數：
    按強盜罪之既遂與否，以已未得財為標準，若僅施用強暴、
    脅迫等手段，而未取得財物者，仍應以未遂論，有最高法院
    21年上字第892 號判例意旨可資參照。次按強盜罪之犯罪方
    法係以強暴、脅迫等方式，致使被害人不能抗拒為其構成要
    件之一，當然含有使人行無義務之事之性質，自不另論強制
    罪；又強盜罪之脅迫手段，實際上大多對被害人會有加害等
    言詞以恫嚇被害人，使生畏怖，因而交付財物，如此強暴之
    行為，在觀念上，應被吸收於強盜行為中，不再論以恐嚇危
    害安全罪。
（三）減輕其刑：
    1.按已著手於犯罪行為之實行，而因己意中止或防止其結果
      之發生者，即所謂刑法上之中止未遂犯，其未能完成犯罪
      之原因，係出於行為人主觀上之心理妨礙而任意中止或防
      止其結果之發生，此妨礙非出於外部，依一般經驗法則予
      以觀察，非屬通常現象，亦即因該一定之原因，並無期待
      可能必將中止犯罪或防止犯罪結果之發生者，則屬中止未
      遂犯，最高法院89年度臺上字第3009號判決意旨可資參考
      。
    2.被告著手強盜行為而因己意中止未取得財物，核係上揭未
      遂犯，依刑法第27條第1 項前段之規定，減輕或免除其刑
      。而有期徒刑減輕者，減輕其刑至1/2 ，但同時有免除其
      刑之規定者，其減輕得減至2/3 ，刑法第66條復有明文，
      爰依此規定，減輕被告三分之二之刑。
（四）量刑：
    爰審酌被告甲○○所為犯行對於被害人個人所造成心理上之
    傷害及社會治安之潛在威脅，及於犯後坦承犯行之態度等一
    切情狀，爰量處如主文所示之刑，以警傚尤。
（五）沒收：
    扣案之水果刀1 把係被告所有持供本件攜帶兇器強盜未遂犯
    行所使用之工具，業據被告供明在卷（參見偵查卷第41頁）
    ，應依刑法第38條第1 項第2 款之規定，予以宣告沒收。
三、其他說明：
  1.公訴意旨另以被告甲○○年輕體壯，因遊蕩成習而隨機犯罪
    ，請依刑法第90條規定，併諭知應於刑之執行前令入勞動場
    所強制工作等語；惟查，參諸被告甲○○並無任何前案紀錄
    ，有臺灣高等法院被告前案紀錄表1 紙在卷可參，難認被告
    甲○○有犯罪習慣，且被告於本院審理中既已坦承犯行，並
    與被害人家屬達成和解及給付對方新臺幣38萬元，犯後態度
    堪稱良好，足見其有悔悟之心，及本院已量處相當之刑，上
    開宣告刑度，應足懲治被告並收教化之效，是以本院並未對
    被告甲○○為強制工作之諭知。
  2.另辯護人請求依刑法第59條之規定酌減被告之刑至2 年以下
    ，並給予緩刑之宣告。按依刑法第59條規定減輕其刑者，須
    以犯罪之情狀可憫恕為要件，此觀諸該條之規定自明。查本
    件被告當時之行為，係持水果刀刺向被害人之背部，再騎乘
    機車衝撞被害人之機車，致被害人之人車倒地後，喝令交出
    財物，雖終未取得錢財，惟已致被害人受有相當實害及驚恐
    等情，觀此等情狀，以之相較於其他犯罪情狀，尚難認有較
    可憫恕之處。且被告如上述之中止行為，已經減輕其刑如前
    述，爰不再依刑法第59條規定減輕其刑。
  3.至被害人具狀撤回傷害告訴部分：按犯強盜罪實施強暴行為
    之過程中，如另起傷害之故意，致被害人受有傷害之結果者
    ，應另論以傷害罪。經查本件傷害告訴係被害人於警詢時所
    提出，惟其於偵查程序終結前已遞狀撤回，有撤回告訴狀1
    紙在卷可查，及本件公訴範圍並不包括前開傷害部分，基於
    不告不理原則，本院就此部分自不予審理。
據上論結，應依刑事訴訟法第299 條第1 項前段，刑法第321 條
第1 項第3 款、第330 條第1 項、第2 項、第27條第1 項前段、
第38條第1 項第2 款、第66條但書，判決如主文。
本案經檢察官陳怡龍到庭執行職務。
中    華    民    國    98    年    11    月    23    日
                  刑事第二庭  審判長法  官  楊  清  益
                                    法  官  魏  宏  安
                                    法  官  林  靜  雯
以上正本證明與原本無異。
如不服本判決應於收受判決後10日內向本院提出上訴書狀，並應
應敘述具體理由。其未敘述上訴理由者，應於上訴期間屆滿後20
日內向本院補提理由書( 均須按他造當事人之人數附繕本) 「切
勿逕送上級法院」。告訴人或被害人如對本判決不服者，應具備
理由請求檢察官上訴，其上訴期間之計算係以檢察官收受判決正
本之日期為準。
                                    書記官  蘇  文  熙
中    華    民    國    98    年    11    月    24    日
附錄：本罪論罪科刑之法條全文
刑法第330 條第1 項、第2 項：
犯強盜罪而有第321 條第1 項各款情形之一者，處7 年以上有期
徒刑。
前項之未遂犯罰之。
中華民國刑法第321條
犯竊盜罪而有左列情形之一者，處 6 月以上、 5 年以下有期徒
刑：
一、於夜間侵入住宅或有人居住之建築物、船艦或隱匿其內而犯
    之者。
二、毀越門扇、牆垣或其他安全設備而犯之者。
三、攜帶兇器而犯之者。
四、結夥三人以上而犯之者。
五、乘火災、水災或其他災害之際而犯之者。
六、在車站或埠頭而犯之者。
前項之未遂犯罰之。


司法院資訊處製作；財團法人民間司法改革基金會備份。
